【裁判字號】    91,交聲,1074
【裁判日期】    920424
【裁判案由】    違反道路交通管理處罰條例聲明異議
【裁判全文】
臺灣臺北地方法院交通事件裁定                  九十一年度交聲字第一七四號
    原處分機關  台北市交通事件裁決所
    異  議  人
    即受處分人  甲○○
右列異議人因違反道路交通管理處罰條例案件，對於臺北市交通事件裁決所於中華民
國九十一年七月五日所為之處分（原處分案號：北市裁三字第裁二二－ＡＢＹ一六○
一○一號），聲明異議，本院裁定如左：
    主  文
原處分撤銷。
甲○○不罰。
    理  由
一、按法院受理交通事件，準用刑事訴訟法之規定，道路交通管理處罰條例第八十九
    條前段定有明文，是最高法院七十六年台上字第四九八六號判例「認定犯罪事實
    所憑之證據，雖不以直接證據為限，間接證據亦包括在內，然而無論直接證據或
    間接證據，其為訴訟上之證明，須於通常一般之人均不致有所懷疑，而得確信其
    為真實之程度者，始得據為有罪之認定，倘其證明尚未達到此一程度，而有合理
    之懷疑存在而無從使事實審法院得有罪之確信時，即應由法院為諭知被告無罪之
    判決」，所揭示刑事訴訟法上法院認定事實之最重要原則之一－即認定被告有罪
    ，就該有罪事實不能有任何之合理懷疑存在（beyond the reasonable doubt）
    之原則於法院審理行為人違反道路交通管理處罰條例案件時，當有其適用，易言
    之，法院於審理行為人違反道路交通管理處罰條例案件，當踐行完畢調查證據之
    程序後，為事實之認定時，如就原處分機關所認定之行為人違規之事實仍有合理
    之訴訟上懷疑，而無法百分之百確信行為人確有該當於道路交通管理處罰條例各
    該處罰條文之構成要件事實時，此際即應依訴訟上之待證事實「倘有懷疑，則從
    被告之利益作解釋」（in dubi opro reo）之證據法則，作對受處分人有利之認
    定。
二、本件原處分機關認受處分人即異議人甲○○於民國九十一年五月十五日二十三時
    三十分許，駕駛車號ＢＢ－九三二一號自用小客車，在台北市市○○道○段，經
    臺北市政府警察局松山分局警備隊員警攔查，發現身上有酒味當場進行酒精測定
    器檢測酒精濃度為每公升○．三一毫克，遂以受處分人違反道路交通管理處罰條
    例第三十五條第一項第一款之違規行為掣單舉發，嗣受處分人於舉發通知單上所
    載應到案日期前向原處分機關提出申訴，經原處分機關函請舉發機關調查結果，
    仍認受處分人有上開違規行為，乃依前揭道路交通管理處罰條例第三十五條第一
    項第一款規定裁處受處分人罰鍰一萬九千五百元，並吊扣其駕駛執照十二個月。
三、訊據受處分人甲○○固不否認有於前述時地駕駛前揭車號汽車為警舉發之事實，
    惟堅詞否認有何違反道路交通管理處罰條例之行為，辯稱：伊於右揭時地駕駛前
    開車號自用小客車前約十分鐘，因身體不適在家裏曾服用蜂膠，然後出門過馬路
    把前開車號汽車開回家門口停放，並無飲酒，適遇警方攔測酒精濃度超過標準值
    ，係因當時不知服用蜂膠，將導致此結果所致，並無故意或過失等語。經查：蜂
    膠（Propolis）之主要成份為多酚類物質，對身體細胞及疾病抑制具有一定療效
    ，市售蜂膠係經酒精萃取之百分之十蜂膠及植物性甘油構成其成份，服用後將明
    顯產生酒精濃度值急速升高之生理反應，該酒精濃度升高之生理反應並於短時間
    內迅速降低等情，除有受處分人提出研究生陳慧英所撰「蜂膠酒精萃取物對自由
    基之清除作用及對肝癌細胞生長之抑制作用」論文摘要附卷可稽外，並經本院命
    受處分人提出其當天服用之蜂膠及舉發單位即臺北市政府警察局松山分局警備隊
    員警陳山崎酒攜帶當時使用之酒精測定器到院實施現場測試結果：受處分人於未
    服用蜂膠前酒精濃度測定值為每公升○毫克，服用蜂膠七滴約五分鐘後測定值為
    每公升○．八三毫克，服用蜂膠七滴約十五分鐘後測定值為每公升○．○六毫克
    ，有本院九十二年四月二十一日筆錄及測定值列印表單三張、受處分人所攜蜂膠
    外包裝盒在卷可按，足見服用適量蜂膠後，確於短時間內將造成體內酒精濃度值
    急速升高之生理反應，但再經過短時間後該酒精濃度升高之生理反應即將逐漸降
    低等情無訛。按道路交通安全規則第一百十四條第二款固明文「飲用酒類或其他
    類似物後其吐氣所含酒精濃度超過每公升○．二五毫克以上者，不得駕車」，且
    道路交通管理處罰條例於第三十五條第一項第二款規定「駕駛汽車經測試檢定酒
    精濃度超過規定標準者」應予裁罰，但前開規定係為加強道路交通管理，維護交
    通秩序，確保交通安全所制定，此觀前開條例第一條所定該條例之立法意旨甚明
    ，故前開規範裁罰之駕駛汽車測試檢定酒精濃度超過每公升○．二五毫克以上之
    規定，係針對飲用酒類或與酒類相當之類似物，致有害道路交通安全維護，影響
    交通秩序及妨害道路交通管理者為限，本件受處分人服用之蜂膠，其作用在增進
    身體對疾病之抵抗力，與飲用酒精或其他類似物之作用，顯不相同，且服用蜂膠
    後，對人體酒精濃度值變化之生理反應，係短時間內急速升高後隨即迅速降低之
    暫時性生理反應，與飲用酒精或其他類似物後將造成長時間體內酒精濃度持續超
    過標準值，亦不相同，足認服用蜂膠後所造成體內酒精濃度超過規定標準值之情
    形，非前開道路交通安全規則及道路交通管理處罰條例所規範應予裁罰之對象。
    此外，本件並無其他積極證據足以證明受處分人於右揭時地經警測定酒精濃度超
    過規定標準，係飲用酒精或其他類似物所致（參見本院九十二年四月二十一日筆
    錄第三頁查獲員警林山崎到庭證述情節），揆諸前揭訴訟上之待證事實「倘有懷
    疑，則從被告之利益作解釋」（in dubi opro reo）之證據法則，自應為受處分
    人有利之認定，應認受處分人所辯前揭情節，堪予採信，是不足認受處分人有違
    反道路交通管理處罰條例第三十五條第一項第二款之違規行為。
四、綜上所述，本件原處分機關認定受處分人有前開違反道路交通管理處罰條例之違
    規行為，自有未洽，此外，復查無其他積極證據足以證明受處分人有何違反道路
    交通管理處罰條例之違規行為，自應作對受處分人有利之認定，原處分機關不察
    ，遽對受處分人裁罰，即難認為允當，應認受處分人之異議為有理由，自應由本
    院將原處分撤銷，並諭知受處分人不罰，以資適法。
據上論斷，應依道路交通案件處理辦法第二十條前段，裁定如主文。
中      華      民      國    九十二    年      四      月    二十四    日
                                      臺灣臺北地方法院交通法庭
                                          法  官  劉  台  安
右正本證明與原本無異
如不服本裁定應於送達後五日內向本院提出抗告狀
                                          書記官  張  汝  琪
中      華      民      國    九十二    年      四      月    二十八    日


司法院資訊處製作；財團法人民間司法改革基金會備份。
